【裁判字號】    88,訴,662
【裁判日期】    900319
【裁判案由】    偽造有價證券等
【裁判全文】
臺灣彰化地方法院刑事判決                          八十八年度訴字第六六二號
    公  訴  人  臺灣彰化地方法院檢察署檢察官
    被      告  丁○○
    指定辯護人  本院公設辯護人  乙○○
右列被告因偽造有價證券等案件，經檢察官提起公訴（八十八年度偵字第四八四一號
），本院判決如左：
    主  文
丁○○無罪。
    理  由
一、公訴意旨略以：被告丁○○意圖為自己不法之所有，於民國（下同）八十六年二
    月一日上午八時許，以不詳方式無故侵入甲○○位於彰化縣彰化市○○街一０七
    巷十二號住處，竊得甲○○所有彰化市第二信用合作社支票一本、印鑑一枚及其
    妻戴秋雲身分證一張、印鑑一枚及行動電話一具等財物。嗣丁○○於不詳時、地
    偽簽甲○○上開遭竊之支票（票號ＡＣ0000000號），並持向不知情之張
    水立（經檢察官為不起訴處分確定）調現，該支票再經數度轉讓後，由不知情之
    吳素貞於八十七年三月一日，在高雄市第十信用合作社苓雅分社提示，因已遭掛
    失止付而未獲付款時，始由警、檢循線查獲上情。因認被告涉犯刑法第二百零一
    條第一項、第三百零六條及第三百二十條第一項之偽造有價證券、侵入住宅及竊
    盜等罪。
二、公訴人認被告犯有前指之罪行，係以被告雖否認犯行，辯稱，前揭支票係綽號阿
    哲者交付，委請被告代為調現，並非被告所竊云云。但查前開犯罪事實，業據被
    害人甲○○指述至詳，而被告又未能舉出阿哲之年籍資料供查。另依甲○○陳稱
    ，被告於八十八年三月間，經友人陪同主動至其住處，央求代轉告戴秋雲將來在
    法庭上向檢察官陳述，與被告相當熟識，以被告為人不會竊盜支票等語，並表示
    支票係綽號「蔡頭」不詳姓名、年籍之男子在彰化市喬友百貨交給被告等語，若
    被告未有犯行，何以有上開飾卸之舉，況被告對支票來源陳述亦反覆不一，足徵
    被告所辯不足採，此外，復有前開支票、退票理由單等在卷供證為論據。
三、按犯罪事實，應依證據認定之，無證據不得推定其犯罪事實。又不能證明被告犯
    罪者，應諭知無罪之判決，刑事訴訟法第一百五十四條、第三百零一條第一項分
    別定有明文。訊據被告丁○○堅詞否認有公訴人前指之偽造有價證券、侵入住宅
    及竊盜等罪行，辯稱，前開支票係綽號蔡頭，嗣經查知姓名為丙○○之男子欠其
    錢所交付償債的，交付時即係簽發完全之票據云云。經查，依前開支票係由被告
    丁○○經不知情之洪茂鎮介紹交付予不知情贓物之張水立調現，張水立再轉手其
    他不知情者迄由不知情之吳趙美珠取得託由不知情之吳素貞提示不獲付款之情，
    已經丁○○、洪茂鎮、張水立、倪國年、康燕郎、吳趙美珠、吳素貞序於警、偵
    訊中陳稱明白，互核相合，並有支票影本及退票理由單等附卷可稽屬實。又證人
    丙○○迭經本院傳、拘未到，無從證實被告所言支票係由丙○○交付一節。且被
    告先則辯稱，支票係由阿哲交付云云，嗣則翻稱支票係由丙○○交付云云，供述
    誠然有異，未足遽採等情，對於被告持有前開支票，且對來源交待不清之事實可
    加認定。但揆諸持有物品，對物品來源交待不清者，非只竊盜一端，收受贓物等
    亦係可能之途徑之社會一般經驗，以被告始終堅詞否認竊盜，並甲○○前址住
    處，於前揭時間固有被竊盜包括前開支票等財物之事，但不知竊賊為誰一節，已
    據甲○○、戴秋雲於偵查、本院調查中陳明，尚認並無積極證據足認被告有公訴
    人所指之侵入住宅、竊盜等犯行。另依被告審理中所書附卷之文、數字筆跡，以
    肉眼勘驗與卷附前開支票影本上之文、數字筆跡亦無可認係完全一致，足見亦乏
    積極證據可證被告有公訴人所指之偽造有價證券之犯行。綜上，被告所辯縱不足
    完全採信，但公訴人所指被告之犯行亦乏積極證據足資證明，是公訴人所認尚有
    誤會，揆諸首揭意旨，自應諭知被告無罪之判決。至被告所為是否涉及贓物等犯
    行，因不屬本案起訴效力所及，本院無得審究，應由檢察官另為適法之處理，併
    此敘明。
據上論斷，應依刑事訴訟法第三百零一條第一項，判決如主文。
本案經檢察官朱婉綺到庭執行職務。
中      華      民      國      九十        年    三    月      十九    日
                                      臺灣彰化地方法院刑事第三庭
                                         法      官   洪  榮  謙
右正本證明與原本無異。
如不服本判決，應於判決送達後十日內向本院提出上訴狀（須附繕本）。
                                         法院書記官   張  木  松
中      華      民      國      九十        年    三    月     二十一   日


司法院資訊處製作；財團法人民間司法改革基金會備份。
